臺灣高等法院刑事判決　　　　　　　　94年度交上訴字第63號
上　訴　人　台灣台北地方法院檢察署檢察官
被　　　告　乙○○
上列上訴人因被告公共危險等案件，不服臺灣臺北地方法院，93
年度交訴字第14號，中華民國94年2月18日第一審判決（起訴案
號：臺灣臺北地方法院檢察署92年度偵緝字第961號），提起上
訴，本院判決如下：
    主  文
上訴駁回。
    理  由
一、公訴意旨略以：被告乙○○於民國91年6月6日晚間10時許，
    駕駛車號DO─2000號自小客車沿臺北市○○○路（起訴書誤
    載為忠孝東路）1段第1車道由西往東方向行駛，途經台北市
    ○居街口欲變換至第2 車道時，本應注意變換車道時，應讓
    直行車先行，並減速慢行及注意安全距離，且依當時狀況無
    不能注意情形，竟疏未注意，擦撞告訴人戊○○所騎乘車號
    RZQ─145號機車左側，致告訴人倒地並受有頭部外傷，右肘
    、右膝、右踝處擦傷等傷害。被告於肇事後未下車察看並給
    予必要之救助，竟迴轉朝台北市○○○路○ 段東往西方向逃
    逸，因認被告涉犯刑法第284第1項前段之過失傷害罪及同法
    第185條之4之駕車肇事逃逸罪嫌。
二、按犯罪事實應依證據認定之，無證據不得認定其犯罪事實。
    又不能證明被告犯罪者，應諭知無罪之判決，刑事訴訟法第
    154條第2項、第301條第1項分別定有明文。另事實之認定，
    應憑證據，如未能發現相當證據，或證據不足以證明，自不
    能以推測或擬制之方法，為裁判基礎；又認定犯罪事實，所
    憑之證據，雖不以直接證據為限，間接證據亦包括在內，然
    無論直接或間接證據，其為訴訟上之證明，須於通常一般之
    人均不致於有所懷疑，而得確信其為真實之程度者，始得據
    之為有罪之認定，倘其證明尚未達到此一程度，而有合理性
    懷疑之存在時，即無從為有罪之認定；再告訴人之告訴，係
    以使被告受刑事訴追為目的，是其陳述是否與事實相符，仍
    應調查其他證據以資審認，此分別有最高法院40年臺上字第
    86號、76年臺上字第4986號、52年臺上字第1300號判例可資
    參照。
三、公訴人認被告涉犯上開罪嫌，主要係以告訴人之指訴、證人
    丙○○之證詞、被告自承於91年6月6日晚間有駕駛DO─2000
    車輛行經前揭事故地點、診斷證明書一紙及台北市政府警察
    局交通警察大隊函及其附件為其論據。訊據被告堅詞否認有
    何過失傷害及駕車肇事逃逸之犯行，辯稱：因當天晚上我要
    載朋友丁○○至桃園中正國際機場搭乘11點55分之飛機，於
    晚上約9 點45分許我駕駛上開車輛搭載丁○○行經該路口至
    其位於該路口前方約20公尺處之台北市○○○路○ 段290號3
    樓住處拿行李，在其住處樓下停留約15至20分後即離開前往
    桃園中正國際機場，在接送丁○○之途中並沒有撞到任何車
    輛，如有擦撞到何以被告之車輛均無擦痕，且被告停在丁○○住處樓下路邊，何以未有人前來指認，足見被告所駕車輛
    並無擦撞到告訴人之機車等語。
四、經查告訴人主張於前揭時、地騎乘機車倒地，受有頭部外傷
    、右肘、右膝、右踝處擦傷等傷害，固有道路交通事故調查
    報告表（含現場圖）、照片、國泰綜合醫院診斷證明書附卷
    可稽。
五、然查：
  (一)告訴人雖指訴其騎乘之上開機車於前揭時地遭被告駕駛之車
    號DO─2000號自小客車撞及，致被告人車倒地而受傷，惟告
    訴人於原審審理時以證人之身分證稱：「（問：當時發生狀
    況？）。我當時騎車，汽車撞到我車子左邊的手把，我往右
    手邊倒下，我躺在那邊，感覺頭暈，有人看到汽車跑掉在前
    面紅綠燈迴轉。（問：你當時有無看到撞你車的車號？）看
    不到。（問：撞到你車的顏色？）我不知道顏色，大概知道
    那輛。（問：你如何知道是哪輛車撞到你？）旁邊路人有告
    訴我車號。」等語（見原審卷第71頁背面、72頁），在本院
    以證人身分作證稱「（問：是否被告所開車子跟你的機車相
    撞？）我被撞後因為緊張看不清楚，後來旁邊有人跟我說前
    面迴車的那一輛」。又告訴人於偵查時，經檢察官提示被告
    車輛之照片供其辨認時，其表示對照片上的車不是很有印象
    等語（見92年度偵緝字第961號卷第28頁），足見車禍發生
    當時告訴人並未看見肇事車輛之車號，亦不清楚該輛車之顏
    色，對於肇事車輛是否為被告所駕駛之車號DO─2000號自小
    客車並無法明確指認，其乃係聽聞路人轉述係車號DO─2000
    號自小客車與其發生擦撞，但其又不能舉出證人姓名以供查
    證，則肇事車輛是否確為被告所駕駛之上開自小客車等事實
    ，即有疑問。
  (二)又證人丙○○並未親眼目睹車禍如何發生，此據其於原審審
    理時證述：我當時是聽到有撞擊聲音，就從店裡走出來看，
    看到機車倒在地上。我沒有看到賓士車撞到告訴人等語在卷
    （見原審卷第73頁）。雖其於原審審理時另證稱：「（問：
    有無看到肇事車輛？）有看到被撞倒的人拿安全帽丟賓士車
    Ｅ系列二百，有4個原燈，車號後面是2000，前面好像是DO
    ，顏色不是銀色就是白色，是淺色的。（問：你如何知道這
    部車有迴轉？我有看到他在安居街的下一個路口迴轉，由東
    往西。（問：當這部車迴轉到肇事地點時，發生何事？）看
    到機車騎士拿安全帽丟那部車云云（同上卷73頁），在本院
    則證稱：（問：你聽到撞擊聲當時你在那裡）店裡，（問：
    從你聽到聲音到出來看大約有多久？）五到十分鐘，（問：
    有沒有看到那輛車子迴轉？）我沒有看到那輛車迴轉。足見
    證人丙○○並未目睹肇事情形，而其在原審供稱看到被告之
    車輛有在安居街下一個路口迴轉，亦與其在偵查中及本院所
    供並未看見該車迴轉情形矛盾（參見偵緝卷27頁背面、本院
    審理筆錄），且其證稱有看到告訴人拿安全帽丟車號DO─20
    00號賓士車云云，亦核與告訴人於偵查中陳述：被告本來要
    右轉，但撞到我後又往前直開，到前面紅綠燈又反方向迴轉
    ，有機車騎士用安全帽丟他，丟到他左後方車門，他沒有停
    車又開走，我當時倒在地上等語不符（見91年度偵字16506
    號卷第41頁），告訴人嗣後雖稱係其以安全帽丟該車，亦與
    前供不符，則告訴人是否確有對車號DO-2000號賓士車丟擲
    安全帽，即非無疑。且證人丙○○既未目睹車禍之發生，不
    知當時係哪輛車與告訴人之機車發生擦撞，何以能得知在前
    揭路口迴轉之車輛即為肇事車輛？是其於所為之證詞，尚有
    諸多瑕疪，難以遽信。
  (三)告訴人及證人丙○○在本院均謂車禍當時尚有不少車輛行駛
    該道路，則既有其他車輛行駛，或有可能其他車輛擦撞到告
    訴人之機車，況被告之前揭車號DO-2000號車輛並無任何擦
    撞痕跡，於91年6月6日至91年7月11日照相為止，亦均無維
    修情形，此有照片6張及中華賓士汽車股份有限公司函附帳
    單（即維修記錄）在卷可稽（參見偵緝卷34頁及本院卷內）
    ，且被告稱伊當晚與友人丁○○在台北市○○○路與忠孝東
    路口之餐廳用餐，丁○○要搭乘當晚11時55分的飛機，所以
    在9時20分離開餐廳，由伊開車載丁○○到台北市○○○路○
    段290號樓下時大約9時40分，丁○○上樓搬行李下來，約等
    20分鐘，再載丁○○到機場，核證人丁○○於本院及原審審
    理時證述：當天是我們朋友在敦化南路、忠孝東路口聚餐，
    我與被告約晚上9點20分離開餐廳，到達我家和平東路3段29
    0號3樓時，大約是9點40分，我是坐11點55分的飛機，所以
    我上樓整理行李，被告連車帶人在樓下等我，我們大概10點
    多離開往機場去，在快到我家之前，沒有聽到有任何碰撞的
    聲音，我行李準備好就走了等語（見原審卷第74頁及本院審
    理筆錄），及證人甲○○○即丁○○之姊夫於偵查中亦證稱
    ：91年6月6日晚間9點多當時我在台北市○○○路○段290號5
    樓幫丁○○搬行李，前後約搬15分鐘，是將行李搬到乙○○
    所開的車等語在卷（見92年度偵緝字第961號卷第37頁背面
    ），大致相符，並有丁○○之護照及搭機證明影本附卷足憑
    （偵緝卷31頁、32頁），應可採信，而丁○○上開住處距台
    北市○○○路○段過安居街（由西往東）約僅數十公尺，為
    被告及證人丁○○在本院供述無訛，被告所駕汽車如有擦撞
    到告訴人之機車，且有他人目睹，理應有人追及告知被告有
    發生車禍之事，惟被告於丁○○住處樓下等待丁○○搬行李
    長達15分至20分鐘之久期間內，均未遭人告知有發生此一車
    禍事故，自難認被告行經該路口時有與告訴人之機車擦撞。
  (四)再告訴人就車禍發生之時間，於警訊時稱係當天晚上10時15
    分，有台北市政府警察局大安分局交通分隊交通事故談話紀
    錄表可稽（見91年度偵字第16506號卷第7頁），於偵查時又
    稱係當天晚上10點左右（見同上卷第41頁），於原審審理時
    則改稱係當天晚上9點多等語（見原審卷第72頁背面），前
    後指述不一，無從認定被告車輛行經該路口之時間即為車禍
    發生之時間。證人丁○○在本院審理時供稱被告載伊有從台
    北市○○○路、安居街口下一個路口（由西往東）迴轉走和
    平東路，與被告所供其並無迴車情事不符，然此並不能即謂
    被告有於前揭時、地擦撞告訴人之機車。且被告之汽車如有
    擦撞告訴人之機車，致告訴人人車倒地，被告依常理，既已
    逃逸，何敢再迴轉到肇事地點對面車道，而冒被查獲之風險
    ？復查告訴人於獲知被告在台北市○○○路○段由西往東過
    安居街口停車等待丁○○搬行李後，在本院即稱被告所駕駛
    之汽車左側撞到其機車右把手，核與其在偵查及原審所稱被
    告之汽車右邊撞到其機車左邊把手不符，益見其所述前後矛
    盾，自不能資為被告不利之認定。
  (五)另告訴人之診斷證明書及台北市政府警察局交通警察大隊函
    所附道路交通事故調查報告表、補充資料表、交通事故談話
    記錄表、自首表等充其量僅足以證明告訴人有發生車禍，並
    因此受有傷害，而無法證明其車禍之原因即係遭被告駕駛之
    上開自小客車撞及，不得據此認定被告有公訴人所指之犯行
    。
六、綜上所述，告訴人既未親見肇事車輛之車號，無法明確指認
    係遭被告之前揭自小客車擦撞，而證人丙○○之證詞仍有諸
    多可疑之處，尚難遽信，又公訴人所指之其他證據，亦均無
    法證明被告有過失傷害及肇事逃逸之犯行，此外，復查無其
    他積極證據足認被告涉有上開犯行，被告罪證尚屬不足，依
    首揭說明，原審因而為被告無罪之諭知尚無不合，公訴人上
    訴謂(一)台北市○○○路由西往東方向，共三線道寬度達十點
    六公尺等事實，有交通事故現場圖附卷可稽。本件告訴人戊○○在審判中指訴：「我當時騎車，汽車撞機車左邊的手把
    ，我往右手邊倒下去，我躺在那邊」等語，一般人在此情形
    下，顯不可能清楚記下快速駛離之肇事車輛車號及行駛方向
    等情形，而本件將肇事車輛車號等資料提供予告訴人戊○○
    之路人既可清楚記下當時確行經該處之被告所駕車輛之外觀
    顏色、車號及行駛方向，足見不論該路人係行人抑機車騎士
    ，於車禍發生時必定恰好行經和平東路與安居街交岔路口，
    而得近距離目睹車禍發生，並在告訴人戊○○來不及查看肇
    事車輛之短暫片刻，即迅速記下肇事車輛之外觀、顏色車號
    及迴轉情形，自無誤判之可能。(二)告訴人於其被撞倒躺在地
    上，經路人告知肇事車輛之外觀顏色、車號及該車有迴轉之
    情形下，對迴轉行駛於對向車道，行經其身旁之被告車輛即
    為肇事車輛並對之丟擲安全帽，應與日常事理無所悖離，核
    與證人丙○○證述：「我當時是聽到有撞擊聲音，就從店裡
    走出來，看到機車倒在地上，我沒有看到賓士車撞到告訴人
    」，「有看到被撞倒的人拿安全帽丟賓士車E系列二百，有4
    個原燈，車號後面2000，前面好像是DO，顏色不是銀色就白
    色，是淺色的」等語相符。(三)按告訴人、證人之陳述有部分
    前後不符，或相互間有所歧異，或因記憶淡忘、或因其他事
    由所致，究竟何者可以採信，法院應本其自由心證斟酌何者
    與事實相符，以為取捨，非謂一有不符或矛盾，即應認證人
    之全部證言均為不可採信。本件車禍發生當時，告訴人騎乘
    機車，且車禍事發突然，自難期待告訴人能夠正確記錄車禍
    發生當時之正確時間、路況、車輛號碼及其行車方向等細節
    ，然其基本事實之陳述，若果與真實性無礙時，則仍非不得
    予以採信。原審雖認告訴人於偵查及審理中歷次陳述未能就
    事發時肇事之正確時間始末一致陳述，顯有瑕疵。惟告訴人
    指述案發時間是91年6月6日晚間9點多或10點許，又證人即
    被告之友人丁○○於原審審理時證述：「當天是我們朋友在
    敦化南路、忠孝東路口聚餐，我與被告約晚上9點20分離開
    餐廳，到達我家和平東路3段290號3樓時，大約是9點40 分
    ，我是坐11點55分的飛機，所以我上樓整理行李，被告連車
    帶人在樓下等我，我們大概10點多離開往機場」去等語；另
    證人甲○○○即丁○○之姊夫於偵查中亦證稱：「91年6 月
    6日晚間9點多當時我在台北市○○○路○段290號5樓幫丁○○搬行李，前後約搬15分鐘，是將行李搬到乙○○所開的車
    」等情，則被告於晚間九時四十分許到達現場，於晚間十時
    多離開，堪認與告訴人所述案發時間大致相符。(四)依被告行
    車路徑判斷，被告駕駛前開車輛沿臺北市○○○路由西向東
    行駛，欲至臺北市○○○路○段290號，行經案發地點臺北市
    ○○○路與安居路交叉口時，約在臺北市○○○路○段286號
    前，被告所駕駛之前開車輛就必須從內車道即第一車道右轉
    至外車道，其不慎擦撞到正行經該處之告訴人所騎機車之左
    把手，致告訴人人車倒地，顯與告訴人所述案發情節相符。
    顯仍不足證明被告有擦撞告訴人機車致告訴人倒地受傷及肇
    事逃逸情事，其上訴為無理由，應予駁回。
據上論斷，應依刑事訴訟法第368條，判決如主文。
本案經檢察官洪泰文到庭執行職務。
中　　華　　民　　國　　94　　年　　8 　　月　　3 　　日
　　　　　　　　　臺灣高等法院刑事第十庭
                      審判長法　官陳  正  雄
　　　　　　　　　  　　    法　官許  錦  印
　　　　　　　 　 　　　　　法　官許  宗  和
以上正本證明與原本無異。
肇事逃逸部分檢察官如不服本判決，應於收受送達後十日內向本
院提出上訴書狀，其未敘述上訴之理由者並得於提起上訴後十日
內向本院補提理由書（均須按他造當事人之人數附繕本）。
其餘不得上訴。
                            書記官吳  鎮  鑫
中　　華　　民　　國　　94　　年　　8 　　月　　4 　　日
